臺灣高等法院民事判決　　　　　　　　99年度上易字第1059號
上　訴　人　廖月妙
被上訴　人　呂家昇即呂建志）.
上列當事人間清償債款事件，上訴人對於中華民國99年9月30日
臺灣板橋地方法院99年度訴字第1443號民事判決提起上訴，本院
於民國100年1月18日言詞辯論終結，判決如下：
    主      文
上訴駁回。
第二審訴訟費用由上訴人負擔。
    事實及理由
一、被上訴人起訴主張：訴外人林偉誠即上訴人之配偶積欠伊新
    臺幣（下同）142萬元，兩造及林偉誠於民國93年5月24日簽
    訂和解書（下稱系爭和解書），約定由上訴人於93年9月30
    日前給付60萬元，餘82萬元由林偉誠於94年1月30日前給付
    ，並由上訴人負連帶清償責任，林偉誠期屆未清償。爰依系
    爭和解書第3條之約定，求為命上訴人給付82萬元及自94 年
    1月31日起加計法定遲延利息之判決。
二、上訴人則以：林偉誠確積欠被上訴人142萬元，且系爭和解
    書上簽名確係伊親簽，惟伊僅同意給付60萬元，且已於93年
    9月30日前清償完畢，餘82萬元應由林偉誠給付，與伊無關
    。又林偉誠已退休，並經申報為失蹤人口，伊無法自林偉誠
    帳戶提款，再伊與林偉誠早於88年10月5日辦理分別財產制
    。伊尚需養育小孩及父母，已無資力清償，被上訴人得逕就
    林偉誠之退休金取償云云，資為抗辯。
三、原審判決上訴人應給付被上訴人82萬元及自94年1月31日起
    加計法定遲延利息。上訴人提起上訴，聲明：
   （一）原判決廢棄。
   （二）被上訴人在第一審之訴及假執行之聲請均駁回。
   被上訴人答辯聲明：上訴駁回。
四、被上訴人主張兩造與林偉誠於93年5月24日簽訂系爭和解書
    ，約定林偉誠就積欠被上訴人款項中之82萬元，於94年1月
    30日前給付，惟林偉誠期屆未清償之事實，提出系爭和解書
    為證（見原審司促卷第3頁），上訴人對此並不爭執，自堪
    信為真實。至於被上訴人主張上訴人就上開82萬元債務，應
    負連帶清償責任等情，則為上訴人所否認，並以前開情詞置
    辯。經查：
  (一)按「數人負同一債務，明示對於債權人各負全部給付之責任
    者，為連帶債務」、「連帶債務之債權人，得對於債務人中
    之一人或數人或其全體，同時或先後請求全部或一部之給付
    。連帶債務未全部履行前，全體債務人仍負連帶責任」，民
    法第272條第1項、第273條定有明文。
  (二)查系爭和解書第3條記載：「就第二條第(2)項餘欠捌拾貳萬
    元，丙方（即上訴人）願負連帶清償責任」，有系爭和解書
    附卷可稽（見原審司促卷第3頁）。顯然上訴人已於系爭和
    解書明示就林偉誠所負82萬元債務，負連帶清償責任。而上
    訴人對林偉誠於94年1月30日期屆仍未清償之事實，既不爭
    執，揆諸前揭規定，被上訴人自得就該82萬元債務，對上訴
    人為全部給付之請求。上訴人辯稱：82萬元應由林偉誠給付
    ，與上訴人無關，被上訴人應逕就林偉誠之退休金取償云云
    ，並不足取。
  (三)至於上訴人所稱因林偉誠經申報為失蹤人口，上訴人無法自
    林偉誠帳戶提款一節，與本院所為上開判斷無涉；縱上訴人
    所稱其已與林偉誠辦理分別財產制屬實，上訴人仍不得免其
    連帶責任。另上訴人辯稱被上訴人得逕就林偉誠之退休金取
    償云云，然按「連帶債務之債權人，得對於債務人中之一人
    或數人或其全體，同時或先後請求全部或一部之給付」，民
    法第273條第1項定有明文，則被上訴人依該規定對債務人中
    之一人即上訴人請求全部之給付，即屬有據；被上訴人是否
    另向林偉誠請求全部或一部之給付，乃被上訴人之權利，上
    訴人不得以被上訴人另有其他權利可行使，而否認自己應負
    之連帶責任。以上，上訴人前揭辯解均無可採。
五、綜上所述，被上訴人依系爭和解書第3條之約定，請求上訴
    人給付被上訴人82萬元，及自兩造約定清償之翌日即94年1
    月31日起至清償日止，按年息5%計算之利息，洵屬有據，應
    予准許。原審為上訴人敗訴之判決，並依兩造之聲請，酌定
    相當擔保金分別為假執行及免假執行之諭知，核無不合，上
    訴意旨指摘原判決不當，求予廢棄改判，為無理由，應予駁
    回。
六、本件事證已臻明確，兩造其餘之攻擊及防禦方法，及未經援
    用之證據，均經本院審酌後，認不足影響本判決之結果，自
    無庸逐一論述，併予敘明。
七、據上論結，本件上訴為無理由，依民事訴訟法第449條第1項
    、第78條，判決如主文。
中    華    民    國   100    年    1     月    28    日
                    民事第十八庭
                        審判長法  官  湯美玉
                              法  官  丁蓓蓓
                              法  官  李慈惠
正本係照原本作成。
不得上訴。
中    華    民    國   100    年    1     月    31    日
                              書記官  王敬端